臺灣新竹地方法院刑事判決
110年度交易字第612號
公  訴  人  臺灣新竹地方檢察署檢察官
被      告  郭俊男


上列被告因過失傷害案件，經檢察官提起公訴（110年度偵字第7
917號），本院判決如下：
    主  文
郭俊男犯過失傷害罪，處拘役肆拾日，如易科罰金，以新臺幣壹
仟元折算壹日。
    事  實
郭俊男於民國109年12月13日下午3時57分許，駕駛BFN-7917號自
用小客車（下稱A車）沿新竹縣竹北市六家一路二段西向車道行
駛，行經六家一路二段與嘉豐十一路二段交岔路口（下稱本案路
口），因本案路口為無號誌交叉路口，行經時若未持續注意車前
狀況，將可能與路口左右來車發生碰撞而有其危險性，且交通法
規上右方車具有優先路權，此時對路口右方來車加以特別注意更
係法規範所強化之注意車前狀況義務內涵，故其負有應注意車前
狀況、隨時採取必要安全措施之注意義務，卻未注意履行而持續
於未減速情形下向前行駛（本案路口並無幹、支線道之劃分，起
訴書就此尚有誤會，應予更正）；同時桑瑋成則騎乘113-NJR號
普通重型機車（下稱B車）沿嘉豐十一路二段南向車道行至本案
路口，亦疏未注意車前狀況即貿然直行，桑瑋成所騎乘之B車車
頭遂於未減速之情形下直接撞擊前方A車右側，郭俊男上開未注
意履行注意義務行為所產生的危險即於碰撞發生時現實化，導致
桑瑋成受有左側距骨閉鎖性骨折、右側肢體擦挫傷、左下肢擦挫
傷等傷害。上開行為之危險性乃一般人均可認知，郭俊男於事故
當時亦無低於一般人認知能力之特殊情形，故其能注意預見此危
險性，而有過失。郭俊男於肇事後留在事故現場，在未被有偵查
犯罪職權之機關或公務員發覺前，即向前來現場處理之員警坦承
其為車禍肇事之人而自首犯罪，嗣並接受裁判。
    理  由
（為利精簡，案內相關人於初次提及後將適度省略稱謂）
壹、證據能力部分：
    本案認定事實所引用之卷內被告以外之人於審判外之言詞或
    書面陳述，檢察官、被告郭俊男於本院準備程序時均同意其
    作為本案證據之證據能力（院卷第33-34頁），於辯論終結
    前亦未對該等證據之證據能力聲明異議（院卷第77-78、80-
    85頁），本院復審酌前揭陳述作成時之情況，並無違法取證
    之瑕疵，亦認以之作為證據為適當，是本案有關被告以外之
    人於審判外之言詞或書面陳述等供述證據，依刑事訴訟法第
    159條之5規定，自均得為證據。
貳、實體部分：
一、事實認定：
　㈠訊據被告對於其涉有左方車未讓右方車先行之駕駛情節一事
    ，已於本院審理中坦承不諱（院卷第84頁）；而本案案發過
    程，並經證人桑瑋成於警詢及偵查中證述明確（偵卷第14、
    42頁），且有桑瑋成之中國醫藥大學新竹附設醫院診斷證明
    書、道路交通事故現場圖、道路交通事故調查報告表㈠㈡、A
    車及B車之車籍資料、警方事故現場蒐證照片、A車行車紀錄
    器影像截圖、本院就前揭行車紀錄器影像之勘驗筆錄等在卷
    可查（偵卷第11、15-17、20-32頁、院卷第77頁），足認被
    告自白與事實相符。
　㈡又本院認為，從體系角度觀察道路交通安全規則第94條第1項
    、第3項及第4項（本文），可以發現該條第1項及第3項後段
    的禁止規範，實際上是前段誡命規範的例示規定，而與不具
    備此等例示性的同條第4項本文規定不同。故適用道路交通
    安全規則第94條第3項前段「應注意車前狀況及兩車並行之
    間隔，並隨時採取必要之安全措施」規定時，應整體參酌該
    條項後段關於危險駕駛的例示，亦即在認定行為人有「未注
    意車前狀況」、「未隨時採取必要安全措施」的規範違反行
    為時，雖不致要求需達於蛇行等危險駕駛的程度，但至少仍
    應進一步說明行為人之駕駛行為具備相當程度失當。又交通
    法規上既已明確規定行經無號誌交岔路口左方車應讓右方車
    先行（道路交通安全規則第102條第1項第2款規定參照），
    亦即右方車具有優先路權，則於行經無號誌交岔路口時充分
    注意左右來車、尤其對於右方來車優先注意並加以禮讓，應
    認屬於法規範就注意車前狀況、隨時採取必要安全措施此一
    注意義務的法定細緻化內涵；而且，只要客觀情形下不存在
    阻礙行為人發覺左右來車的具體事由、亦即客觀上發覺右方
    來車對一般人而言並無明顯困難，那麼「事故發生」此一結
    果在訴訟上即足以作為反向推定行為人未注意履行「注意車
    前狀況、隨時採取必要安全措施」此一注意義務的依據。而
    查，被告於本案具體行向上為路權較為劣後之左方車，且依
    前揭行車紀錄影像截圖，可知被告於尚未行至行人穿越道時
    ，右方之B車即已出現在畫面中、視野上也沒有明顯阻礙被
    告發覺B車的狀況（偵卷第30頁），然被告直至碰撞發生均
    無明顯避免與B車發生碰撞而減速的情形，揆諸前揭說明，
    自應認被告對車前狀況所加諸之注意程度顯然不足，因而始
    終未針對已存在之右方來車以減速或其他適當方式避免碰撞
    ，而確有失當，故本案事證已屬明確，被告所為應予依法論
    科。
　㈢另就桑瑋成於本案是否發生「過失競合」乙節，以下則另予
    述明之：
  ⒈按刑法上之過失犯，祇須危害之發生，與行為人之過失行為
    ，具有相當因果關係，即能成立，縱行為人之過失，與被害
    人本身之過失，併合而為危害發生之原因時，仍不能阻卻其
    犯罪責任，最高法院93年度台上字第1017號判決意旨固已闡
    述明確（下稱系爭實務見解）。是以，所謂「過失併合」（
    或稱過失競合）之存在與否，認定關鍵自係「行為是否屬危
    害發生之原因」之客觀相當因果關係判斷，而與行為人是否
    具備「能注意」之主觀要件無涉。
  ⒉而查，桑瑋成於本案雖為右方車，但前揭左方車應讓右方車
    的法規範，如前所述，既然只是注意車前狀況的「一種」細
    緻化規定，當然並非表示右方車即可因而減免注意車前狀況
    的用路義務。而依前揭行車紀錄影像截圖，與被告相同，在
    視野上也同樣沒有明顯阻礙桑瑋成發覺A車的情形，並參酌
    其於偵查中證稱：我看到A車時已經來不及煞車了等語（偵
    卷第42頁），足認其於案發當時對車前狀況（含路口左右來
    車情形）所加諸之注意程度同樣不足，因而始終未針對已存
    在之左方來車以減速或其他適當方式避免碰撞。故縱有被告
    違反注意義務行為之同時存在，亦不能阻斷桑瑋成行為危險
    性現實化為本案碰撞事故之通常進程，故本院雖認桑瑋成確
    因本案事故而受有傷害，然其違反注意義務之行為，與本案
    事故結果間在刑法上仍同樣具備相當性，而有刑法上的相當
    因果關係存在。揆諸前揭說明，其注意義務違反行為應與被
    告本案之行為間生有系爭實務見解所謂的「過失競合」、亦
    即學說上所謂「過失同時犯」的關係，惟此並不阻卻被告之
    過失犯罪責任，一併敘明。
二、法律適用：
　　核被告所為，係犯刑法第284條前段之過失傷害罪。又被告
    於肇事後留在事故現場，在未被有偵查犯罪職權之機關或公
    務員發覺前，即向前來現場處理之員警坦承其為車禍肇事之
    人而自首犯罪，嗣並接受裁判等情，有前揭道路交通事故調
    查報告表㈡中「肇事逃逸」欄位經警方註明「否」乙節在卷
    可查（偵卷第17頁），堪認符合自首之規定，爰依刑法第62
    條前段規定減輕其刑。
三、量刑審酌：
    爰以行為人之行為責任為基礎，審酌本案與刑法第57條各款
    規定相適合之事實暨其他一切情狀（含被告於案發後已知坦
    承犯行、桑瑋成本案違反注意義務之駕駛行為客觀上與事故
    結果間亦有相當因果關係、桑瑋成於本案所受實際傷勢之嚴
    重程度等情），量處如主文所示之刑，並諭知易科罰金之折
    算標準；又依刑事訴訟法第310條之1第1項規定，上開審酌
    細節並非宣告6月以下得易科罰金有期徒刑、拘役或罰金、
    免刑判決之必要記載事項，爰不另予詳細敘明。
據上論斷，應依刑事訴訟法第299條第1項前段，判決如主文。
本案經檢察官張瑞玲提起公訴，由檢察官邱宇謙到庭執行職務。
中　　華　　民　　國　　111 　年　　7 　　月　　19　　日
                  刑事第九庭  法　官  黃沛文
以上正本證明與原本無異。
如不服本判決應於收受本判決後20日內向本院提出上訴書狀，上
訴書狀應敘述具體理由。上訴書狀未敘述上訴理由者，應於上訴
期間屆滿後20日內補提理由書狀於本院(均須按他造當事人之人
數附繕本 )「切勿逕送上級法院」。 
中　　華　　民　　國　　111 　年　　7 　　月　　19　　日
                              書記官  林欣緣
附錄本判決論罪法條：
中華民國刑法第284條
因過失傷害人者，處1年以下有期徒刑、拘役或10萬元以下罰金
；致重傷者，處3年以下有期徒刑、拘役或30萬元以下罰金。